【裁判字號】    98,交聲,164
【裁判日期】    980330
【裁判案由】    聲明異議
【裁判全文】
臺灣臺中地方法院交通事件裁定         98年度交聲字第164號
原處分機關  交通部公路總局臺中區監理所臺中市監理站
異  議  人
即受處分人  甲○○
上列異議人即受處分人因違反道路交通管理處罰條例案件，對於
交通部公路總局臺中區監理所臺中市監理站中華民國98年1月7日
裁監稽違字第裁61-HD0000000號所為之裁決處分，聲明異議，本
院裁定如下：
    主    文
原處分撤銷。
    理    由
一、原處分機關略以：異議人即受處分人（下稱受處分人）甲○
    ○於民國97年10月16日4時24分許騎乘車牌號碼155-BVL號重
    型機車，在臺中縣烏日鄉○○路○段與高鐵東路口，因酒後
    駕車，經測得呼吸中酒精濃度在每公升0.79毫克之間，違反
    道路交通管理處罰條例第35條第1項第1款規定，為臺中縣警
    察局烏日分局烏日派出所員警製發違反道路交通管理事件通
    知單舉發。因受處分人違規時未領有機車駕駛執照，而領有
    汽車駕駛執照，爰此無照駕駛違規部分應依道路交通管理處
    罰條例第22條第1項第4款「領有小型車駕駛執照者，駕駛重
    型機器腳踏車」規定裁處，交通部公路總局臺中區監理所豐
    原監理站乃繼而於98年1月7日以裁監稽違字第裁61-HD00000
    00號裁決書裁處吊扣汽車駕駛執照12個月（罰鍰部分因受處
    分人已經法院簡易判決處刑，依行政罰法第26條規定予以不
    罰）等情。
二、本件聲明異議意旨略以：受處分人於上揭時、地騎乘重型機
    車酒駕違規為警查獲，卻被吊扣汽車駕駛執照，有違道路交
    通管理處罰條例相關規定，為此具狀聲明異議，請求撤銷原
    處分等語。
三、按汽車駕駛人飲用酒類或其他類似物後，其吐氣所含酒精濃
    度超過每公升0.25毫克，不得駕車；汽車駕駛人，駕駛汽車
    經測試檢定酒精濃度超過標準，處汽車駕駛人新台幣15,000
    元以上60,000元以下罰鍰，並當場移置保管該汽車及吊扣駕
    駛執照一年，因而肇事致人受傷者，並吊扣駕駛執照二年。
    道路交通安全規則第114條第2款、道路交通管理處罰條例第
    35條第1 項第1 款分別定有明文。次按道路交通管理處罰條
    例第68條業於94年12月14日修正，並自95年3月1日施行，修
    正前該條文規定：「汽車駕駛人，因違反本條例及道路交通
    安全規則之規定，受吊扣或吊銷駕駛執照處分時，吊扣或吊
    銷其持有各級車類之駕駛執照」；修正後該條文規定：「汽
    車駕駛人，因違反本條例及道路交通安全規則之規定，受吊
    銷駕駛執照處分時，吊銷其持有各級車類之駕駛執照」。查
    該條文修正前，其原提案修正條文為：「汽、機車駕駛人，
    因違反本條例及道路交通安全規則之規定，受吊扣或吊銷駕
    駛執照處分時，吊扣或吊銷其違法或違規當時所駕駛車輛之
    駕駛執照」；立法理由略以：「原條文將違法或違規駕駛人
    所持有各級車類之駕駛執照一併吊扣或吊銷，失之過酷，影
    響人民工作及生活甚鉅，爰修正之」等語。而最後通過之修
    正條文，係將道路交通管理處罰條例第68條原有條文中之「
    吊扣或」三字刪除。則參照上開立法理由及立法經過，依修
    正後之條文，上開規定受「吊銷駕照」處分者，仍維持吊銷
    駕駛人持有各級車類之駕駛執照，至於受「吊扣駕照」處分
    者，則僅「吊扣」其違法或違規當時所駕駛車輛之駕駛執照
    ，不再吊扣其持有各級車類之駕駛執照 (臺灣高等法院暨所
    屬法院97年法律座談會刑事類提案第40號研討結果參照)，
    爰先敘明。惟依95年2月5日正式施行之行政罰法第26條第1
    項規定：「一行為同時觸犯刑事法律及違反行政法上義務規
    定者，依刑事法律處罰之。但其行為應處以其他種類行政罰
    或得沒入之物而未經法院宣告沒收者，亦得裁處之」。此乃
    一行為同時造成刑罰法律與行政秩序罰規定發生競合適用之
    關係時，基於「一事不二罰」之法理，經由立法程序確立應
    以刑罰優先為原則，避免行為人承受過度且重複之處罰。此
    觀該條立法理由明確揭示：「一行為同時觸犯刑事法律及違
    反行政法上義務規定時，由於刑罰與行政罰同屬對不法行為
    之制裁，而刑罰之懲罰作用較強，故依刑事法律處罰，即足
    資警惕時，實無一事二罰再處行政罰之必要。且刑事法律處
    罰，由法院依法定程序為之，較符合正當法律程序，應予優
    先適用。
四、經查：
  (一)本件受處分人甲○○於上揭時、地騎乘重型機車，因酒後駕
    車為警查獲，測得吐氣所含酒精濃度達每公升0.79毫克，超
    過規定標準每公升0.25毫克之違規，為警當場製單舉發等情
    ，有臺中縣警察局烏日分局舉發違反道路交通管理事件通知
    單及前開裁決書各1 份在卷可稽，復為本件受處分人所不爭
    執，受處分人上開酒後騎乘重型機車違規之事實，應甚明確
    。又受處分人因本件違規，犯刑法第185條之3服用酒類不能
    安全駕駛動力交通工具而駕駛之公共危險罪，經臺灣臺中地
    方法院以97年度中交簡字第2433號判處有期徒刑四個月確定
    ，原處分機關乃依行政罰法第26條第1項規定，就道路交通
    管理處罰條例第35條第1項第1款規定中有關「罰鍰」部分不
    再予以裁處，原處分機關於此尚無違誤，合先敘明。
  (二)本件受處分人違規行為係發生於97年10月16日，自應依現行
    即修正後之道路交通管理處罰條例第68條裁處。而修正後道
    路交通管理處罰條例第68條之規定，既將「吊扣或」三字刪
    除，是依前揭說明，駕駛人受吊扣駕駛執照處分時，不再吊
    扣其持有各級車類之駕駛執照，故原處分機關於作成吊扣駕
    駛執照處分時，應就行為人所應吊扣之駕駛執照種類予以限
    定，始符合依法行政原則。查受處分人為本件違規時僅領有
    小型車普通駕駛執照（於97年5月26日考領），並未領有普
    通重型機車駕駛執照之情，有卷附汽車、機車駕照基本資料
    在卷可參；是受處分人於違規時領有小型車普通駕駛執照而
    具有駕駛輕型機器腳踏車之資格，其酒後駕駛重型機器腳踏
    車之違規，依法所受之處分應為限制其駕駛重型機器腳踏車
    之權利，而非限制受處分人駕駛小型車之權利，原處分機關
    僅因受處分人於違規時並未領有重型機器腳踏車駕駛執照可
    供吊扣，無視現行道路交通管理處罰條例第68條之修法意旨
    ，仍依該條修正前之規定吊扣受處分人小型車普通駕駛執照
    ，顯已逾越現行道路交通管理處罰條例第68條之規範意涵及
    範圍，與依法行政原則有違，自有未合。
五、綜上所述，原處分機關未審酌及此，逕為裁罰，即難認為允
    當，從而，本件異議為有理由，爰撤銷原處分改諭知如主文
    第二項所示之處罰。
六、據上論斷，應依道路交通管理處罰條例第87條第2項，道路
    交通案件處理辦法第20條前段，裁定如主文。
中    華    民    國    98    年     3    月    30    日
                      交通法庭  法  官  廖慧如
以上正本證明與原本無異。
如不服本裁定應於送達後五日內向本院提出抗告狀。
                                書記官  張宏清
中    華    民    國    98    年     3    月    30    日


司法院資訊處製作；財團法人民間司法改革基金會備份。
